【裁判字號】    90,易,649
【裁判日期】    901129
【裁判案由】    傷害
【裁判全文】
臺灣嘉義地方法院刑事判決                            九十年度易字第六四九號
    公  訴  人  臺灣嘉義地方法院檢察署檢察官
    被      告  甲○○
    選任辯護人  蕭敦仁
右列被告因傷害案件，經檢察官提起公訴 (九十年度偵字第四三八八號），本院判決
如左：
    主  文
甲○○傷害人之身體，處有期徒刑肆月，如易科罰金，以參佰元折算壹日；扣案之澆
花水桶壹個沒收。
    事  實
一、甲○○與林和夫係鄰居及親戚關係，於民國九十年五月一日上午七時五分許，在
    嘉義市○○路八一八號前，因甲○○持塑膠澆花塑膠水桶一個裝水往林和夫所經
    營之早餐店旁潑水，引起林和夫不悅，雙方發生爭吵，甲○○竟基於普通傷害之
    犯意，持上開塑膠水桶毆打林和夫之頭部，造成林和夫受有頭部外傷併左前額撕
    裂傷三Ⅹ四公分之傷害，嗣經警獲報查悉上情，並扣得甲○○所有供犯罪所用之
    塑膠澆花水桶一個。而林和夫經送醫救治後，於九十年五月一日上午十一時三十
    一分許，因早期急性心肌梗塞併發心因性休克死亡。
二、案經林和夫之妻乙○○○訴由臺灣嘉義地方法院檢察署檢察官偵查起訴。
    理  由
一、訊據被告甲○○固不否認右揭與被害人林和夫發生爭執及持塑膠澆花水桶敲打林
    和夫頭額部等事實，惟否認有何傷害之犯行，辯稱：係林和夫先出手，其乃正當
    防衛云云。然查，前開犯罪事實，業據被告甲○○於警訊及偵查中坦認不諱，核
    與告訴人乙○○○指訴及證人黃郁婷、王怡柔證述之情節相符；參以本案經查尚
    無任何積極證據資料足認被告以塑膠水桶毆打林和夫之前，林和夫即有侵害被告
    之行為，尚難據被告一方之指述即認林和夫有侵害行為在先，則被告所辯係正當
    防衛而傷人云云，尚難謂有據；此外，林和夫因受被告持塑膠水桶敲擊而受有頭
    部外傷併左前額撕裂傷三Ⅹ四公分之事實，有林和夫之驗傷診斷證明書一紙及法
    務部法醫研究所（九○）法醫所醫鑑字第○五三二號鑑定書一件在卷足憑，復有
    澆花塑膠水桶一個扣案可資，事證明確，被告犯行堪以認定。
二、核被告甲○○所為，係犯刑法第二百七十七條第一項之傷害罪。爰審酌被告尚無
    犯罪前案紀錄之品行、小學畢業之智識程度、與被害人為親戚及鄰居關係，僅因
    細故發生爭執即出手傷人、其犯罪之動機、手段、犯罪時與被告人發生爭執所受
    之刺激及犯罪後之態度等諸般情狀，量處如主文所示之刑，並諭知易科罰金之折
    算標準。扣案之澆花塑膠水桶一個，係被告所有供犯罪所用之物，業據其供明在
    卷，應依刑法第三十八條第一項第二款規定，沒收之。
三、至告訴意旨固認被害人林和夫因受被告持塑膠澆花水桶敲擊後，經送醫不久即因
    心臟病發死亡，因認被告對於林和夫之死亡結果應負加重結果之罪責云云。然查
    ，被害人林和夫之死因，於檢察官偵查及本院審理時，分別囑託法務部法醫研究
    所、內政部警政署刑事警察局及國立台灣大學醫學院學科鑑定結果，均認被告之
    死因為心臟疾病，前二者鑑定結果並認被害人心臟病發非因被告敲擊行為所致，
    後者鑑定結果雖認被害人「心肌梗塞」之發作，與「事件發生」，難謂無關，但
    查，刑法上所謂加重結果犯之成立，須行為人（被告）對於加重結果之發生有過
    失，始足當之，亦即行為人（被告）對於加重結果之發生有「應注意並能注意而
    不注意」或「對於構成犯罪之事實，雖預見其能發生而確信其不發生」之情事，
    始能科以加重結果之罪責，然本院經查，被告對於被害人有心臟病之事實，事先
    並未知悉之情，業據其供陳在卷，甚且本案告訴人即被害人林和夫之妻乙○○○
    亦自陳不知林和夫有心臟疾病，自難認被告對於被害人可能因其敲擊行為導致心
    臟病發死亡之結果，事先能遇見或能防免，從而難認被告對於林和夫心臟病發死
    亡之加重結果應負刑事上之罪責，應併敘明。
據上論斷，應依刑事訴訟法第二百九十九條第一項前段，刑法第二百七十七條第一項
、第四十一條第一項、第三十八條第一項第二款，罰金罰鍰提高標準條例第一條前段
、第二條，判決如主文。
本案經檢察官曹合一到庭執行職務
中      華      民      國    九十      年     十一     月    二十九    日
                                      臺灣嘉義地方法院刑事第三庭
                                          法  官  許兆慶
右正本證明與原本無異。
如不服本判決，應於判決送達後十日內，向本院提出上訴狀。
中      華      民      國    九十      年     十一     月    二十九    日
                                          書記官  洪麗惠
附  錄：
刑法第二百七十七條第一項：
傷害人之身體或健康者，處三年以下有期徒刑、拘役或一千元以下罰金。


司法院資訊處製作；財團法人民間司法改革基金會備份。
